【裁判字號】    89,親,46
【裁判日期】    890907
【裁判案由】    確認非婚生子女
【裁判全文】
臺灣桃園地方法院民事判決  八十九年度親字第四十六號
    原        告  丙○○
    被        告  乙○○
    兼法定代理人  甲○○
右當事人間否認子女事件，本院判決如左：
    主      文
確認被告乙○○非原告丙○○與被告甲○○之婚生子。
訴訟費用由被告負擔。
    事      實
甲、原告方面：
  一、聲明：如主文所示。
  二、陳述：
  （一）原告與被告甲○○原係夫妻，嗣於民國八十五年六月三日協議離婚。婚姻關
        係存續中，被告甲○○受胎，復於八十五年十月十九日生下一子即被告乙○○，惟原告因刑案自八十二年十月四日起在台灣花蓮監獄執行徒刑，直至八
        十五年五月二十四日方假釋出獄，迄今未曾再與被告甲○○同居，是被告乙○○並非被告甲○○自原告受胎所生。因被告甲○○產後未告知原告，且離
        婚後未再與原告聯繫，故原告對此並不知情，迨至八十九年三月十四日接獲
        新竹縣關西鎮戶政事務所戶籍登記通知書，原告始知其事。
  （二）按妻之受胎係在婚姻關係存續中者，推定其所生子女為婚生子；前項推定如
        夫妻之一方能證明妻非自夫受胎者，得提起否認之訴，但應於知悉子女出生
        之日起一年內為之，民法第一千零六十三條定有明文。被告甲○○之受胎固
        係在兩造婚姻關係存續中，但被告乙○○既非被告甲○○自原告受胎所生，
        且原告於前開時間始知悉被告乙○○出生，依上開法律規定自得提起本件訴
        訟，為此依法訴請判決如聲明。
  三、證據：提出戶籍謄本、戶籍登記通知書各乙份為證。
乙、被告方面：
  一、聲明：同意原告之請求。
  二、陳述：被告乙○○確非自原告受胎所生的，被告乙○○之生父為楊慶洲，原告
            確實是於八十九年三月十四日接獲戶政機關登記之資料方知悉此事。
丙、本院依職權查詢台灣高等法院全國前案紀錄表、訊問證人陳麗卿、楊慶洲，並訊
    囑託法務部調查局鑑定兩造之血緣關係。
        理      由
一、本件原告主張其與被告甲○○本係夫妻，嗣後協議離婚，惟婚姻關係存續中，原
    告受胎，並於離婚後生有一子即被告乙○○之事實，業據其提出戶籍謄本為憑，
    自堪信為真實。又原告主張其因刑案自八十二年十月四日起在台灣花蓮監獄執行
    徒刑，直至八十五年五月二十四日方假釋出獄，迄今未曾再與被告甲○○同居，
    是被告乙○○並非自原告受胎所生乙節，有台灣高等法院全國前案紀錄表附卷可
    按，並經本院囑託法務部調查局鑑定兩造間血緣關係之結果，覆稱：依據遺傳法
    則，乙○○之各項血型及ＤＮＡ型別與楊慶洲之各項相對應型別均無矛盾，經計
    算其ＣＰＩ值為0000000000以上（常理高於10000及判別為親子關係），因此認
    為乙○○有可能（機率百分之九十九點九）為楊慶洲所生。乙○○之ＤＮＡＳＴ
    ＲＦＧＡ、ＴＨ０１、Ｄ５Ｓ８１８、Ｄ７Ｓ８２０、Ｄ８Ｓ１１７９、Ｄ１８
    Ｓ５１、Ｄ１６Ｓ５３９、Ｄ１９Ｓ４４３及ＤＹＳ１９、３９０、３９１、３
    ９２、３９３式各項型別與丙○○之各項相對應型別均矛盾，因此認為乙○○不
    可能為丙○○所生，有法務部調查局（89）陸（四）字第八九一三００八一號檢
    驗通知書可稽，且經證人楊慶洲到庭證稱乙○○確係伊與被告甲○○所生等語，
    是原告此部份之主張，亦屬真實。
三、按民法第一千零六十三條第一項推定之婚生子女，如夫妻之一方能證明妻非自夫
    受胎者，得於知悉子女出生之日起，一年內提起否認之訴，同條第二項定有明文
    。查被告甲○○自他人受胎生下被告乙○○，其受胎期間既係在與原告婚姻關係
    存續中，則依法自應推定被告乙○○為原告與被告甲○○之婚生子，然被告甲○○受胎懷有被告乙○○時，並未與原告同居即非自原告受胎，且原告係於八十九
    年三月十四日接獲新竹縣關西鎮戶政事務所通知，始知悉被告甲○○於八十五年
    間生下被告乙○○，亦經兩造分別陳明在卷，且經證人陳麗卿即新竹縣關西鎮戶
    政事務所之工作人員證述屬實，並有個人記事補填登記申請書、父親姓名更正撤
    銷登記申請書在卷可稽。準此，原告於知悉被告乙○○出生之日起一年內提起本
    件訴訟，於法洵屬有據，應予准許。
四、據上論結，本件原告之訴為有理由，依民事訴訟法第八十五條第一項前段、第七
    十八條，判決如主文。
中      華      民      國    八十九    年      九      月      七      日
                                        臺灣桃園地方法院民事第二庭
~B法      官  林孟宜
右為正本係照原本作成
如對本判決上訴須於判決送達後廿日內向本院提出上訴狀
中      華      民      國    八十九    年      九      月      七      日
~B法院書記官  姜國駒


司法院資訊處製作；財團法人民間司法改革基金會備份。
